臺灣基隆地方法院刑事判決　　　　　　　 94年度訴字第401號
公　訴　人　臺灣基隆地方法院檢察署檢察官
被　　　告　乙○○　男　34歲.
上列被告因違反洗錢防制法案件，經檢察官提起公訴（93年度偵
字第4240號），被告為有罪之陳述，本院合議庭裁定由受命法官
獨任以簡式審判程序進行審理，並判決如下：
    主  文
乙○○幫助以犯意圖為自己不法之所有，以詐術使人將本人交付
之罪為常業，累犯，處有期徒刑肆月。所得財物新臺幣貳仟元沒
收，如全部或一部不能沒收時，以其財產抵償之。
    事  實
一、乙○○曾於民國八十七年間，因重利罪，經台灣嘉義地方法
    院以八十七年度訴字第三九八號刑事判決判處有期徒刑十月
    ，復經台灣高等法院台南分院以八十八年度上訴字第一九六
    號刑事判決諭知撤銷原判決，改判處有期徒刑一年，嗣經最
    高法院以八十八年度台上字第四五八０號刑事判決諭知上訴
    駁回而告確定，復於八十八年間，因施用毒品案件，分經本
    院以八十九年度訴字第144 號、八十九年度更易字第四號刑
    事判決分別判處有期徒刑七月、六月，並經本院以八十九年
    度聲字第九八二號刑事裁定定其應執行刑為有期徒刑一年，
    乙○○所犯前開二罪，經接續執行，於九十一年三月二十七
    日假釋出監，刑期因行刑累進處遇於九十一年九月十二日屆
    滿，假釋期間屆滿未經撤銷，其未執行之殘刑以已執行論，
    而於九十一年九月十二日執行完畢。乙○○於九十三年九月
    間偶閱聯合報小啟欄刊登收購提款簿之廣告，乃依該廣告所
    刊登之電話與真實姓名年籍均不詳之綽號「阿當」成年男子
    聯絡，綽號「阿當」之成年男子向乙○○表示有意收購乙○○申請所得之金融機構帳戶，乙○○因缺錢花用，明知申請
    金融機構帳戶使用係輕而易舉之事，一般人無故取得他人金
    融帳戶使用之行徑常與侵害財產性犯罪之需要密切相關，且
    綽號「阿當」之成年男子不自行申辦帳戶使用反以高價收買
    他人存摺，而可預見提供自己帳戶供真實姓名、年籍均不詳
    之綽號「阿當」之成年男子使用，可能足以幫助綽號「阿當
    」之成年男子及與之有常業詐欺犯意聯絡之人為常業詐欺犯
    行，並進而掩飾或隱匿綽號「阿當」之成年男子及與之有常
    業詐欺犯意聯絡之人因自己犯常業詐欺罪之所得財物，又對
    於提供帳戶予綽號「阿當」之成年男子使用雖無必引發他人
    萌生常業詐欺犯罪及用於掩飾或隱匿他人因自己犯常業詐欺
    罪所得財物之確信，但仍以縱若有他人持以犯常業詐欺罪或
    用以掩飾或隱匿他人因自己犯常業詐欺罪所得財物亦無違反
    其本意，然因資力窘困，竟仍基於幫助綽號「阿當」之成年
    男子及與之有犯意聯絡之人實施常業詐欺，及為綽號「阿當
    」之成年男子掩飾或隱匿彼等自己因犯常業詐欺犯罪所得財
    物之不確定故意，於九十三年九月間中旬某日，在基隆市安
    樂社區附近，將其申請得來之基隆三十支局萬里郵局帳號0
    000000號帳戶（含存摺、密碼及提款卡）交予綽號「
    阿當」之成年男子，並收取新台幣（下同）二千元之報酬，
    藉此幫助綽號「阿當」之成年男子等人達其向他人常業詐欺
    取財之目的，及掩飾或隱匿綽號「阿當」之成年男子等人因
    自己犯常業詐欺罪之所得財物。嗣綽號「阿當」之成年男子
    或與之有犯意聯絡之人利用網路向不特定人詐財之方式廣刊
    登購物拍賣廣告，藉此向不特定人詐騙財物，並恃此為生，
    其中該詐騙集團先於九十三年九月十七日，向億貝股份有限
    公司（eBay）所管理之拍賣網站（下稱：億貝拍賣網站），
    以「邱信明」之名義，登錄帳號「xinming 0678」，旋即刊
    登廣告，佯稱欲以公開競標之方式，販售廠牌Nokia 7610
    型之手機一支，並謊稱先付款再交貨，致使上網瀏覽之丙○○陷於錯誤，上網競標，且誤信確已標得所欲競標之物，而
    依指示於同日匯款五千三百元至指定之00000000000000號不
    詳帳戶內（現由臺北縣政府警察局金山分局積極偵辦中），
    復於九十三年九月二十一日，再依指示，匯款四萬三千五百
    一十四元至乙○○前揭郵局帳號內，該款項並遭詐欺集
　　團成員提領一空；又該詐騙集團於九十三年九月二十五日，
  　向億貝拍賣網站，以「慶忠林」之名義，登錄帳號「qinzho
    ng 7332 」，旋即刊登廣告，佯稱欲以公開競標之方式，販
    售廠牌OKWAP i516之手機一支，並謊稱先付款再交貨，致使
    上網瀏覽之甲○○於九十三年九月二十七日觀看該訊息後，
    信以為真而上網競標，且誤信確已標得所欲競標之物，而依
    指示於同日匯款四千八百四十元至乙○○前揭郵局帳號內，
    該款項隨即遭詐騙集團提領一空。嗣丙○○及甲○○發覺有
    異而分別報警循線查獲上情。
二、案經台北縣政府警察局金山分局報請臺灣基隆地方法院檢察
    署檢察官偵查起訴，本院於準備程序進行中，被告就被訴事
    實為有罪之陳述，經告知被告簡式審判程序之旨，並聽取當
    事人之意見後，裁定進行簡式審判程序審理。
    理  由
壹、程序事項
    查本件被告乙○○所犯者非為死刑、無期徒刑、最輕本刑為
    三年以上有期徒刑之罪或高等法院管轄第一審案件，其於準
    備程序進行中，先就被訴事實為有罪之陳述，經告知其簡式
    審判程序之旨，並聽取公訴人、被告之意見後，本院業已依
    刑事訴訟法第二七三條之一第一項之規定，裁定由受命法官
    獨任以簡式審判程序進行本案之審理。
貳、實體事項
一、右揭事實業據被告乙○○於本院審理時供承不諱，核與被害
    人丙○○、甲○○於警詢中之指訴情節相符，復有郵政存簿
    儲金立帳申請書、存提款明細表、中華郵政股份有限公司基
    隆郵局九十三年十二月二十九日第九三五０二八九００二號
    函、台北國際商業銀行自動櫃員機交易明細表、中華郵政公
    司自動櫃員機交易明細表等件在卷可稽；又於金融機構開設
    帳戶，請領存摺及金融卡，係針對個人身分之社會信用而予
    以資金流通，具有強烈之屬人性格，而金融帳戶作為個人理
    財之工具，申請開設並無任何特殊之限制，一般民眾皆得以
    存入最低開戶金額之方式申請取得，且同一人均得在不同之
    金融機構申請數個存款帳戶使用，乃眾所週知之事實，依一
    般人之社會經驗，若遇不熟識之人委以自己名義申請帳戶，
    再以高價向其蒐集金融帳戶使用，乃甚為怪異之事，衡情，
    提供帳戶者對於該等帳戶是否係供合法使用，絕無不起疑心
    之理。且自政府開放金融業申請設立後，金融機構大量增加
    ，使一般人申請存款帳戶更是極為容易且便利，因此除非活
    期存款帳戶使用人欲將帳戶充作犯罪之用，否則一般充作正
    常使用之活期存款帳戶，並無向他人購買之必要，此乃一般
    人皆知之常識，何況被告與綽號「阿當」之成年男子互不相
    識，且參以今日社會，利用手機簡訊、寄送得獎通知等常業
    詐欺案件頻傳，新聞媒體對於詐欺取財犯罪集團大量收購他
    人存款帳戶（俗稱人頭戶）以為取得詐欺款項之方法，且事
    後提領一空，致難以由該銀行帳戶藉以進一步追查實際提款
    人（因銀行帳戶出賣人與該詐欺集團間互不相識，本案被告
    出賣其金融帳戶即屬一例）等情多有傳播，並已為台灣社會
    經驗常見之情形，以被告之智識及社會經驗，對於出售其銀
    行帳戶可供人為常業詐欺之不法使用並藉以掩飾或隱匿該犯
    罪所得當然有所認識；且經檢察官於本院審理時詢之被告又
    供承可能供非法犯罪之用等語，則被告對於綽號「阿當」之
    成年男子等人，可能以其出售之銀行帳戶做為向他人詐取財
    物之用，及以該帳戶掩飾或隱匿綽號「阿當」之成年男子等
    人因自己犯常業詐欺罪所得財物，避免遭查獲等情，更難諉
    為毫無預見，足徵被告確已預見綽號「阿當」之成年男子等
    人係以其出售之銀行帳戶充為犯罪之用，並作為掩飾或隱匿
    犯罪所得財物之用，且該等非法使用方法並不違於被告之本
    意；復參以被害人丙○○、甲○○均指稱係遭網路拍賣購物
    廣告詐財而陸續匯入如事實欄所示之款項至被告前揭郵局帳
    戶，以綽號「阿當」之成年男子等人以網路刊登拍賣購物廣
    告藉此詐欺丙○○、甲○○等不特定被害人，及依卷附中華
    郵政公司存提款明細表所示，被告前揭郵局帳戶自九十三年
    九月二十日起陸續有十餘筆之金錢匯入隨即遭提領等被害人
    數不特定及獲取犯罪所得非少之情狀觀之，綽號「阿當」之
    成年男子等人組成之詐欺集團，均係以意圖為自己不法之所
    有，以詐術使人將本人之物交付為常業無疑，彼等從事刊登
    網路拍賣購物廣告詐財之不法行為，自係恃此為生，應成立
    刑法第三百四十條常業詐欺罪。綜上，足認前開被害人係遭
    綽號「阿當」之成年男子所屬之常業詐欺集團詐騙，而被害
    人所匯入之款項係常業詐欺之犯罪所得之物，被告前揭郵局
    帳戶則係掩飾或隱匿綽號「阿當」之成年男子等人因自己常
    業詐欺犯罪所得之帳戶至為明確，則被告提供前揭郵局帳戶
    予綽號「阿當」之成年男子等人實施詐欺取財犯行，幫助彼
    等遂行常業詐欺犯罪，又幫助彼等掩飾或隱匿因自己常業詐
    欺罪所得財物等犯行，事證至為明確，被告犯行堪予認定。
二、按前揭常業詐騙集團成員之綽號「阿當」之成年男子或與之
    有犯意聯絡之人，基於意圖為自己不法所有之犯意，以廣刊
    網路拍賣購物廣告予不特定人詐財之方式，使丙○○、甲○○等不特定被害人多人陷於錯誤，而將本人之財物交付，其
    等所為，係犯刑法第三百四十條之常業詐欺取財罪。被告既
    預見綽號「阿當」之成年男子以一本二千元之代價，收購其
    前揭郵局帳戶，可能供為常業詐欺犯罪被害人匯款之用，竟
    基於幫助常業詐欺之不確定故意，出售其所有名義之前揭郵
    局帳戶為上開常業詐欺犯行施以助力，核其所為係犯刑法第
    三十條第一項前段、第三百四十條之幫助常業詐欺罪；次按
    洗錢防制法已於九十二年二月六日修正公布，並於同年八月
    六日施行，修正後該法第九條第一項規定：「犯第二條第一
    款之罪者，處五年以下有期徒刑，得併科新臺幣三百萬元以
    下之罰金」，同法第二條第一款復規定：「本法所稱洗錢，
    係指下列行為：一　掩飾或隱匿因自己重大犯罪所得財物或
    財產上之利益者」，而刑法第三百四十條規定之常業詐欺罪
    ，係屬現行洗錢防制法第三條第一項第五款所明定之重大犯
    罪，被告基於幫助洗錢之不確定故意，將自己名義之前揭郵
    局帳戶售賣交付予綽號「阿當」之成年男子，而使該常業詐
    欺犯罪集團於實施常業詐欺之重大犯罪時，均得以利用被告
    帳戶供掩飾或隱匿因自己重大犯罪所得財物之用，係犯現行
    洗錢防制法第九條第一項、刑法第三十條第一項前段之幫助
    掩飾、隱匿因自己重大犯罪所得財物罪（雖有認被告係基於
    掩飾或隱匿他人因重大犯罪所得財物之洗錢犯意，且被告於
    提供上開銀行帳戶予他人使用時，應可預見使用人可能將其
    提供之帳戶用於掩飾他人因重大犯罪所得之財物，而不違反
    其本意，應係犯洗錢防制法第二條第二款之罪，應依同法第
    九條第二項論處；亦有認被告雖係基於幫助掩飾或隱匿他人
    因自己重大犯罪所得財物之洗錢犯意，然被告於提供上開銀
    行帳戶予他人使用時，應可預見使用人可能將其提供之帳戶
    用於掩飾自己因犯罪所得之財物，而不違反其本意，其既提
    供犯罪者洗錢管道之行為，客觀上已足該當洗錢罪之構成要
    件，即其已參與構成犯罪事實之一部，即屬分擔實施犯罪之
    行為，縱其僅以幫助掩飾或隱匿他人因自己重大犯罪之洗錢
    犯意而參與，亦仍屬共同正犯，應係犯洗錢防制法第二條第
    一款之罪，應依同法第九條第一項論處，而非幫助犯；然按
    洗錢防制法之制定，旨在防止特定重大犯罪不法所得之資金
    或財產，藉由洗錢行為，諸如經由各種金融機關或其他交易
    管道，轉換成為合法來源之資金或財產，切斷資金與當初犯
    罪行為之關連性，隱匿犯罪行為或該資金不法來源之本質，
    使偵查機關無法藉由資金之流向追查犯罪行為人，其所保護
    之法益為國家對特定重大犯罪之追訴及處罰。又洗錢防制法
    第二條第一款、第二款之洗錢行為係指行為人為「掩飾」或
    「隱匿」自己重大犯罪所得財物或財產上之利益【洗錢防制
    法第九條第一款之洗錢罪，係以行為人有「掩飾」、「隱匿
    」自己因重大犯罪所得之財物為其構成要件行為】，或行為
    人「掩飾」、收受、搬運、寄藏、故買或牙保他人因重大犯
    罪所得財物或財產上之利益【同法第九條第二款之洗錢罪，
    係以行為人「掩飾」他人因重大犯罪所得之財物為其構成要
    件行為】。除利用不知情之合法管道【如金融機關】為之外
    ，其他使所得財物或利益之來源合法化，或改變該財物或利
    益之本質，以避免追訴處罰之掩飾、藏匿犯特定重大犯罪所
    得財產或利益之行為均屬之，故洗錢防制法第二條第一款、
    第二款之所謂「掩飾」、「隱匿」等之洗錢行為，應就犯罪
    全部過程加以觀察，包括有無因而使重大犯罪所得之財物或
    財產上利益之性質、來源、所在地、所有權或其他權利改變
    ，因而妨礙重大犯罪之追查或處罰，或有無阻撓或危及對重
    大犯罪所得之財物或財產上利益來源追查或處罰之行為在內
    。查被告本案行為能被評價成立犯罪者，僅係其出售其所有
    名義之前揭郵局帳戶予他人之行為而已，且於其交付上開郵
    局帳戶之時，就其提供之上開郵局帳戶而言，非必然已有所
    謂之重大犯罪存在，遑論必然有何重大犯罪所得財物可資掩
    飾、隱匿，且被告單純提供交付上開郵局帳戶之行為，在洗
    錢過程中，僅屬一靜態行為，尚待他人之提領、轉帳行為之
    介入，始會始重大犯罪所得之財物或財產上利益之性質、來
    源、所在地、所有權或其他權利改變，因而妨礙重大犯罪之
    追查，則為「掩飾」、「隱匿」洗錢行為者，應為將被害人
    所匯入之款項由被告上開郵局帳戶提領、轉帳使來源合法化
    之人，被告僅單純提供上開郵局帳戶，並無證據足以證明確
    有參與嗣後提款、轉帳等屬「掩飾」或「隱匿」之洗錢犯罪
    構成要件行為，實難僅以被告出售其所有名義上開郵局帳戶
    之行為，遽認即屬「掩飾」或「隱匿」之洗錢行為，至多僅
    可認定係對於綽號「阿當」之成年男子等人所組成之詐騙集
    團為「掩飾」或「隱匿」因自己常業詐欺犯罪所得之財物之
    洗錢行為予以助力，此即與洗錢防制法第九條第二項之構成
    要件有間；且被告僅有出售上開郵局帳戶之行為，而對方承
    諾付予被告之報酬亦僅區區二千元，其可得之利益實少，尚
    難認被告有將實施常業詐欺犯行之人所為「掩飾」、「隱匿
    」之洗錢犯罪構成要件行為視為自己犯行之自己共同犯罪之
    意思，僅能認被告係基於幫助洗錢之不確定故意而為出售、
    交付上開郵局帳戶之便利綽號「阿當」之成年男子等人所組
    成之詐騙集團遂行其「掩飾」或「隱匿」因自己常業詐欺犯
    罪所得之財物或予以助力之洗錢構成要件以外之行為，自屬
    犯洗錢防制法第九條第一項、刑法第三十條第一項前段之幫
    助掩飾、隱匿因自己重大犯罪所得財物罪名），又被告有事
    實欄所載犯罪科刑並執行完畢之情形，有卷附臺灣高等法院
    被告全國前案紀錄表可按，其受有期徒刑執行完畢後，五年
    以內再犯本件有期徒刑以上之罪，為累犯，應依刑法第四十
    七條規定加重其刑。又被告所為幫助常業詐欺罪及幫助洗錢
    罪，均屬從犯 (註：起訴書雖認被告係犯洗錢防制法第九條
    第二項之洗錢罪名，惟蒞庭檢察官已當庭更正起訴法條為被
    告係犯洗錢防制法第九條第一項之洗錢罪之幫助犯，及刑法
    第三百四十條常業詐欺罪之幫助犯，自不生變更起訴法條之
    問題，併此敘明)， 依刑法第三十條第二項規定，均減輕其
    刑，又被告於本院審理時有為有罪之陳述，坦承其本案犯罪
    之幫助洗錢犯意及行為，就被告所犯幫助洗錢罪名，應依洗
    錢防制法第九條第五項後段之規定，遞減輕其刑。又被告以
    一行為出售交付其所有名義之上開二個銀行帳戶行為，同時
    觸犯幫助常業詐欺罪及幫助洗錢罪二罪，為想像競合犯，應
    從較重之幫助常業詐欺罪處斷。又被告觸犯刑法第三十條第
    一項前段、第三百四十條之幫助常業詐欺罪名，其法定本刑
    為一年以上七年以下有期徒刑，然本案被告僅係單純出賣其
    所有上開郵局帳戶資料予綽號「阿當」之成年男子，實際利
    得僅區區二千元，且被告於本院審理時坦承所為，並表示悔
    悟之意，本院認對被告科以法定最低度刑，猶嫌過重，在客
    觀上足以引起一般同情，因認可憫恕，爰依刑法第五十九條
    規定，減輕其刑。
三、爰審酌被告將銀行帳戶販賣予綽號「阿當」之成年男子等人
    供作常業詐欺犯罪及犯罪所得財物洗錢之用，造成犯罪偵查
    困難，幕後犯罪人得以逍遙法外，致使此類犯罪手法層出不
    窮，嚴重危害交易秩序與社會治安，及其智識、犯罪目的、
    手段尚稱平和、並未實際參與詐欺取財之犯行，責難性較小
    及所得利益頗微等一切犯罪情狀，量處如主文所示之刑 (依
    法不得易科罰金)。 至被告出售上開銀行帳戶供洗錢所得之
    財物新台幣二千元，被告既已實際取得二千元，自應依洗錢
    防制法第十二條第一項之規定諭知沒收，如全部或一部不能
    沒收時，以其財產抵償之。又被告出售上開郵局帳戶予該中
    年女子所交付之存摺一本、提款卡一張，均非屬被告本件犯
    罪之義務沒收之物，且皆未扣案，復無證據足證該等物件現
    尚存在而未滅失，再者，依現今一般金融機構之約款，金融
    機構所發給之存摺、提款卡多原則上約定屬金融機構所有（
    提款卡背面約款亦多有載明），且上開銀行帳戶業經相關機
    構列為犯罪帳戶，已無再為人利用之虞，相關物品亦已屬無
    用之物，為免日後執行之困擾，爰不予宣告沒收，附此敘明
    。
據上論斷，應依刑事訴訟法第二百七十三條之一第一項、第二百
九十九條第一項前段，洗錢防制法第九條第一項、第五項後段、
第十二條第一項，刑法第十一條前段、第三百四十條、第三十條
第一項前段、第二項、第五十五條、第四十七條、第五十九條，
判決如主文。
本案經檢察官林伯宇到庭執行職務。
中　　華　　民　　國　　94　　年　　5 　　月　　30　　日
                  刑事第二庭法　官　徐世禎
以上正本證明與原本無異。
對於本件判決如有不服，應於收受送達後10日內，向本院提出上
訴書狀，上訴於臺灣高等法院，並按他造當事人之人數附具繕本
。
中　　華　　民　　國　　94　　年　　5 　　月　　30　　日
                            書記官　王一芳
附論罪科刑之法條：
刑法第340條：
以犯第339 條之罪為常業者，處1 年以上7 年以下有期徒刑，得
併科50,000元以下罰金。
